臺灣高雄地方法院刑事判決　　　　　　　　　　　　九十一年度交訴字第一二號
　　公　訴　人　臺灣高雄地方法院檢察署檢察官
　　被　　　告　甲○○
右列被告因公共危險等案件，經檢察官提起公訴（九十一年度偵字第二二八四號），
本院判決如左：
    主  文
甲○○駕駛動力交通工具肇事，致人受傷而逃逸，處有期徒刑陸月，如易科罰金，以
參佰元折算壹日。又未指定犯人，而向該管公務員誣告犯罪，處拘役肆拾日。如易科
罰金，以參佰元折算壹日。
被訴過失傷害部分，公訴不受理。
    事  實
一、甲○○曾於民國八十九年間因偽造文書案件，經台南地方法院判處有期徒刑十月
    ，緩刑三年確定，緩刑中，復不知悔改，於八十九年十月二十九日十二時三十分
    許，駕駛車牌號碼ＹＴ─八八四五號自小客車，沿高雄縣燕巢鄉○○路由南向北
    方向行駛，應注意車前狀況及兩車併行之間隔，並隨時採取必要之安全措施，而
    依當時情形，又無不能注意之情形，竟疏於注意，而貿然超車，致途經該路二七
    五號前時，自後擦撞由丁○○騎乘附載乙○○○同向行駛之車牌號碼ＬＸＩ─九
    九六號機車，使丁○○與乙○○○均因而人車倒地，丁○○受有左膝、左肩、左
    前臂、左第四指擦傷、右手大拇指疼痛、胸部挫傷等傷害，乙○○○受有左手前
    臂、左手背、雙膝、左足背擦傷、左後肩胛部瘀青疼痛、左小腿瘀青、頭部外傷
    等傷害（過失傷害部分業據撤回告訴，詳後述）。詎甲○○肇事後未下車察看，
    竟加速逃離現場，嗣經真實姓名不詳之目擊民眾即時記下車牌交予居住於肇事現
    場前住戶丙○○後始報警循線查獲。詎甲○○為脫卸刑責，經警傳訊登記車主盧
    清全後由盧某於同日下午五時三十分通知甲○○該車涉嫌於八十九年十月二十九
    日十二時三十分許在高雄縣燕巢鄉肇事後，甲○○竟意圖使他人受刑事處分，八
    十九年十月三十日下午七時三十分許，至台南縣警察局永康分局復興派出所報案
    ，謊稱該車於八十九年十月二十八日凌晨一時許，即在台南縣永康市○○街一０
    二巷內失竊，而未指定犯人向該管公務員誣告不特定人犯竊盜罪，復於申報失竊
    後五小時內，報警指稱在距失竊地點約二十五公尺處自行尋獲該車。
二、案經丁○○、乙○○○訴由高雄縣警察局岡山分局移送臺灣高雄地方法院檢察署
    檢察官偵查起訴。
    理  由
壹、有罪部分：
一、右揭肇事逃逸及未指定犯人誣告等事實，業據被告甲○○於本院審理中供承：伊
    曾於八十九年間因偽造文書案件，經台南地方法院判處有期徒刑十月，緩刑三年
    確定，緩刑中，因實在害怕被撤銷緩刑，才在警訊及檢察官偵查中否認犯罪，復
    於高雄縣警察局岡山分局鳳雄派出所通知肇事後，才去謊報失竊，想把肇事責任
    推給他人等語不諱，核與被害人丁○○、乙○○○於警訊及偵查中之指訴過失傷
    害情節相符，復有證人丙○○到庭證稱：我就住在鳳東路二七五號，車禍發生在
    我家門前。車禍發生當時，伊聽到聲音就出來，看到告訴人受傷，將他扶起來，
    丁○○說他被車撞了，他說被一部藍色的車子撞了，我就去追但沒有追到，丁○○告訴我時，我並沒有看到有一部藍色車子，後來約十分鐘後有一對夫婦開車來
    我家，說他就在肇事車後面，他有抄車號，他也有交車號給我，我沒有記下這對
    夫婦開的車號也沒有問其姓名等語；並有高雄縣警察局道路交通事故調查報告表
    一紙、健仁醫院診斷證明書二紙、案發地點及肇車車輛等相片十六張、台南縣警
    察局車輛協尋證明單附卷足稽。再查，證人戊○○雖曾於警局陳稱：伊十月二十
    九日中午十二時前與甲○○一起在住處睡覺等語〔見八十九年十二月二十五日警
    訊筆錄〕，惟證人張文競即鳳雄派出所本件車禍案件處理警員到庭證稱：當時甲○○已經在派出所陳述事發當日行蹤，被告說當日根本沒有到發生事情的地點，
    他整天都是在戊○○的家。我請被告給我戊○○的電話，我從派出所打電話給戊○○，戊○○表示被告當時並沒有在她家，且已經與被告分手，我當日還有電話
    錄音等語〔見本院九十一年九月十二日訊問筆錄〕；顯見證人戊○○所陳顯係迴
    護之詞，不足採信。另查，證人己○○於警訊中陳稱：八十九年十二月二十九日
    下午二時三十分許，甲○○開車載伊在台南市區找工作等語〔見八十九年十二月
    七日岡山分局調查筆錄〕；另其於檢察官偵查中稱：甲○○開伊自小客車到台南
    縣永康市要載伊去向別人借貨車，因伊等要搬東西，當時大約中午一時許等語〔
    見九十年度偵字第二二八四號偵卷九十年八月二十九日檢察官訊問筆錄〕，證人
    己○○於警、偵訊筆錄中所述之時間及其與甲○○二人見面原因前後顯不一致，
    且己○○與戊○○二人經本院多次傳訊皆未到庭，綜上各節，證人戊○○及己○○二人所述，皆尚難據此而為有利於被告本件車禍發生時之不在場證據甚明；未
    查，被告於警訊中辯稱：伊八十九年十月二十九日在台南縣永康市○○街一０二
    巷八十號內與友人戊○○一起睡覺到下午一時左右才起床，再由戊○○騎機車載
    伊到盧清全家中，二時許向盧清全借用自小貨車後，隨後其再以行動電話連絡己○○，相約用其借來之貨車開往己○○朋友住處，再載己○○前去中華路與中正
    路口逛街及吃東西聊天隨後往中山公園買報紙看報紙等語〔見八十九年十一月十
    二日警訊筆錄〕，另於檢察偵查中稱：當天伊睡到中午起來，就騎機車去找己○○要向盧清全借九人座車，要從戊○○那裡搬走伊的東西等語〔見偵卷第十五頁
    〕，先後所述情節皆不符，復與證人己○○、戊○○二人所陳述互為矛盾，足徵
    被告前於警、偵及本院先前訊問時所辯稱各節：皆係圖卸之詞不足採信，復有台
    南縣警察局車輛失竊車牌遺失（尋獲）證明單附卷佐稽，是堪認被告於本院九十
    一年九月二十六日審理期日之自白核與事實相符，自得採為論罪之依據。本件事
    證已臻明確，被告右開犯行洵堪認定。
二、查駕駛人應注意車前狀況及兩車併行間隔，隨時採取必要安全措施，道路交通安
    全規則第九十四條第三項定有明文，被告考領有普通小型車之駕駛執照，必明知
    上情，其駕車自應注意並遵守上開規定，又查，案發當時並無任何不能注意之情
    事，被告竟疏未注意車前狀況，致其車輛右前車燈上方部位撞及同向告訴人騎乘
    之機車左後方，使告訴人丁○○、乙○○○受有傷害，是被告前開駕車行為，顯
    有過失，而被告之過失行為與告訴人之傷害結果間，亦具有相當因果關係甚明，
    又本件被告車禍肇事時確實已知擦撞及告訴人之事實，竟仍決意駛離現場，則其
    行為顯已符合刑法上肇事逃逸罪之構成要件。綜上所述，本案事證已臻明確，被
    告犯行堪以認定。
三、核被告所為，係犯刑法第一百八十五條之四駕駛動力交通工具肇事，致人受傷逃
    逸罪及刑法第一百七十一條第一項之未指定犯人誣告罪，被告所犯上開二罪，犯
    意各別，行為互殊，應分論併罰，又被告於其所誣告案件裁判確定前自白，應依
    同法第一百七十二條減輕其刑。爰審酌被告於肇事後未下車察看及將告訴人送醫
    ，反而駕車逃逸，事後為恐其前案緩刑遭撤銷，竟為脫免刑責而向警察機關謊稱
    該肇事車輛失竊之不實事項，浪費警政資源及警力，被告之動機及行為均屬可議
  ，惡性非輕，惟念及犯罪後業與告訴人和解，而告訴人業已撤回過失傷害之告訴
    ，犯後坦認犯行，態度良好，及所生危害等一切情狀，量處如主文所示之刑，並
    諭知易科罰金之折算標準。
貳、公訴不受理（過失傷害）部分：
一、公訴意旨認：被告於右揭時地駕車，本應注意汽車行進中，駕駛人應注意車前狀
    況，隨時採取必要安全措施，而依當時情形又無不能注意之情事，竟疏於注意，
    而貿然超車，致途經該路二七五號前時，自後擦撞由丁○○騎乘附載乙○○○同
    向行駛之車牌號碼ＬＸＩ─九九六號機車，使丁○○與乙○○○均因而人車倒地
    ，丁○○受有左膝、左肩、左前臂、左第四指擦傷、右手大拇指疼痛、胸部挫傷
    等傷害，乙○○○受有左手前臂、左手背、雙膝、左足背擦傷、左後肩胛部瘀青
    疼痛、左小腿瘀青、頭部外傷等傷害，因認被告另涉有刑法第二百八十四條第一
    項之過失傷害罪嫌。
二、按告訴乃論之罪，告訴人於第一審辯論終結前，得撤回其告訴；又告訴經撤回者
    ，法院應諭知不受理之判決；刑事訴訟法第二百三十八條第一項、第三百零三條
    第三款分別定有明文。
三、刑法第二百八十四條第一項前段之過失傷害罪，依同法第二百八十七條前段之規
    定須告訴乃論。查告訴二人業於本院審理時已當庭表示撤回本件告訴，揆諸前開
    說明，被告此部分犯行自應由本院為不受理之判決。
參、據上論斷，應依刑事訴訟法第二百九十九條第一項前段，第三百零三條三款，刑
    法第一百八十五條之四，刑法第一百七十一條第一項，第一百七十二條、第四十
    一條第一項，罰金罰鍰提高標準條例第一條前段、第二條，判決如主文。
中     華     民      國      九十一      年     十     月     十一     日
                                  臺灣高雄地方法院交通法庭
                                      法  官  陳  銘  珠
右正本證明與原本無異。
如不服本判決，應於判決送達後十日內，向本院提出上訴狀。
                                      書記官  謝  群  育
中     華     民      國      九十一      年     十     月     十一     日
